臺灣臺中地方法院刑事判決　　　　　　 100年度訴字第1508號
公　訴　人　臺灣臺中地方法院檢察署檢察官
被　　　告　林永平
選任辯護人　李仲景律師
上列被告因毒品危害防制條例案件，經檢察官提起公訴（100年
度偵字第7891號），本院判決如下：
    主    文
林永平意圖販賣而持有第一級毒品，累犯，處有期徒刑拾壹年，
扣案之粉塊狀海洛因拾玖包（驗餘淨重伍柒點壹壹公克、純質淨
重參陸點零貳公克，空包裝總重肆點伍肆公克，含包裝袋）、粉
末狀海洛因參包（驗餘淨重壹點肆玖公克，空包裝總重零點伍壹
公克，含包裝袋、純質淨重零點參參公克）均沒收銷燬、扣案之
未檢出毒品成分之不知名白色粉末壹包（驗餘淨重壹點貳玖公克
、空包裝重零點貳肆公克），沒收。
被訴共同販賣第一級毒品部分，無罪。
    犯罪事實
一、林永平前因施用毒品、竊盜、贓物、公共危險等案件，經臺
    灣彰化地方法院90年度易字第1186號、90年度易字第1432號
    、90年度交訴字第236號、本院90年度易字第3500號分別判
    處有期徒刑8月、10月、7月、7月、4月確定，經定應執行有
    期徒刑2年11月確定，復因施用毒品案件，經臺灣彰化地方
    法院判處應定執行有期徒刑1年7月確定，上開2案接續執行
    ，民國95年9月28日縮短刑期假釋出監，於96年5月14日假
    釋付保護管束期滿未經撤銷，視為執行完畢。猶不知悔改，
    因本身染有施用毒品之惡習，為供己每日多次施用毒品之需
    ，於100年3月19至21日間之某日，在友人王柏翰陪同下，在
    苗栗縣苑裡鎮工業區某處，獨自以新臺幣24萬元，向真實姓
    名、年籍均不詳之成年人購買粉塊狀第一級毒品海洛因數包
    。林永平明知海洛因係毒品危害防制條例第2條第2項第1款
    所列管之第一級毒品，依法不得意圖販賣而持有，竟另行基
    於將上開毒品轉賣牟利之意圖，先將上開所購得之部分粉塊
    狀海洛因磨成粉末狀，再摻入白色粉末之方式稀釋分裝成3
    小包後，連同其餘19包粉塊狀海洛因及未含毒品成分供稀釋
    毒品用之白色粉末1包，一起置於隨身攜帶之皮包內，意圖
    販賣而持有之。嗣於100年3月29日中午12時59分許，經警在
    臺中市○○○街58號旁附近查獲王柏翰，並自王柏翰處扣得
    海洛因等物，復於同日下午4時20分許，在青島西街71號前
    ，查獲林永平，並在林永平隨手丟棄之皮包內扣得其所有之
    行動電話5支，及意圖販賣而持有之粉塊狀第一級毒品海洛
    因19包（合計驗餘淨重57.11公克、空包裝總重4.54公克、
    純度63.08%，純質淨重36.02公克)、已稀釋分裝之粉末狀第
    一級毒品海洛因3小包(合計驗餘淨重1.49公克、空包裝總重
    0.51公克、純度22.22%，純質淨重0.33公克）、未含毒品成
    分之白色粉末1包(驗餘淨重1.29公克、空包裝重0.24公克)
    。
二、案經臺中市政府警察局第二分局移送臺灣臺中地方法院檢察
    署檢察官偵查起訴。
    理    由
甲、程序方面：
一、被告林永平於檢察官本院羈押時所為之自白，經本院當庭勘
    驗，被告在回答法院法官提問時，口齒清晰，無任何遲鈍之
    情形，且法院之提問係一問一答方式，被告之聲音並無任何
    意識不清楚狀態，有本院勘驗筆錄可佐，且參以被告於本院
    審理時亦供稱：羈押庭時因為當時放棄自己，問有沒有賣毒
    ，就說「也可以這麼說」，因為當時財產、婚姻都因為吸毒
    而毀掉，想可以進去監獄吃勞飯才如此陳述等語，益徵被告
    於本院羈押訊時之陳述，是出於自由意志下陳述，並無出於
    強暴、脅迫、利誘、詐欺、疲勞訊問、違法羈押或其他不正
    方法等情事，對於本院勘驗羈押庭之筆錄記載亦表示沒有意
    見等語（見本院卷p60 反面-61反面），本院認被告上開羈
    押庭訊問筆錄，係出於自由意志，因此認定被告上開羈押庭
    之供述，具有證據能力。
二、按被告以外之人於審判外之陳述雖不符刑事訴訟法第159條
    之1 至之4 等4 條之規定，經當事人於審判程序同意作為證
    據，法院審酌該言詞陳述或書面陳述作成時之情況，認為適
    當者，得為證據，刑事訴訟法第159 條之5 第1 項定有明文
    。查本件下列所用於證明被告林永平犯罪之被告以外之人於
    審判外之供述，公訴人、被告及辯護人於本院審理中均表示
    同意作為證據（見本院卷p186正反面），而本院審酌上開供
    述證據製作時之情況，無不當取供及證明力明顯過低之瑕疵
    ，認以之作為證據應屬適當，揆諸前開規定，前揭證據資料
    應有證據能力。
乙、實體方面
壹、有罪部分
一、訊據被告林永平固坦承於前揭時地，買入持有扣案之海洛因
    ，惟矢口否認有販賣而持有海洛因之意圖，辯稱：扣案之海
    洛因係供自己施用，因與王柏翰間有車子買賣糾紛，王柏翰
    打電話叫伊過去，伊就過去找他，不知道為什麼就抓了，伊
    沒有販賣海洛因的意思云云。惟查：
(一)扣案之毒品海洛因係被告於100年3月間在苗栗苑裡鎮工業區
    某處以24萬元向綽號阿胖之成年男子所買入等情，業經被告
    坦承在卷，核與證人王柏翰證稱：苑裡那次，他（指林永平
    ）確實有拿22萬多元出來，又向我拿1萬多湊成24萬元等語
    相符（見本院卷p111反面)，並有扣案之毒品海洛因在卷可
    參，至於證人王柏翰於本院審理時雖復證稱被告在苑裡雖已
    湊足24 萬元，但後來沒有買成功，對方已將錢退還給被告
    等語，既經被告否認在卷，並具體供稱：確實在苑裡向王柏
    翰之友人以24萬元買入扣案之海洛因，因對方表示買到毒品
    一事不可以讓王柏翰知道，否則王柏翰會向對方收取介紹費
    ，因此王柏翰才會誤以為該次毒品交易未成功等情，復參酌
    被告供稱在苑裡購買毒品當天，王柏翰亦買入10萬元毒品等
    語，亦與證人王柏翰證述內容相符（見本院卷p111反面)，
    顯見，被告前往苑裡買受毒品，除已湊足24萬元並已當場交
    付對方等情屬實，此外，並有扣案之毒品海洛因在卷可參，
    證人王柏翰既未目睹被告有將毒品退還給綽號阿胖之成年男
    子，自難僅以證人王柏翰上開供稱對方已將錢退還一詞，而
    無任何目睹毒品已退還之情事，即據以認定被告苑裡購買毒
    品海洛因之交易未成功。
(二)被告於100年3月29日下午16時22分許，在臺中市○○○街71
    號前為警逮捕，並當場在被告遭逮捕時丟棄皮包內扣得白色
    粉塊狀物品19包、白色粉末狀物品3小包之事實，業據被告
    於警偵訊及本院審理時供承不諱，並有搜索扣押筆錄、扣押
    物品目錄表各1份及蒐證照片7紙在卷可稽(見警卷p15-21、2
    7-30)。又扣案之19包白色粉塊狀及3小包粉末狀物品，經送
    鑑定結果，均含第一級第6項毒品海洛因成分，為第一級毒
    品海洛因（粉塊狀海洛因19包：合計驗餘淨重57.11公克、
    空包裝總重4.54公克、純度63.08%，純質淨重36.02公克。
    粉末狀海洛因3包，合計驗餘淨重1.49公克、空包裝總重0.
    51公克、純度22.2%，純質淨重0.33公克），此有法務部調
    查局100年5月2日調科壹字第100230096 30號濫用藥物實驗
    室鑑定書1紙在卷可稽（見偵卷p87）。被告持有上開扣案之
    純質淨重10公克以上之第一級毒品海洛因之事實，足堪認定
    。
(三)按意圖販賣而持有毒品罪，係行為人原無販賣營利之意圖，
    於購入或因其他原因取得毒品後，始另行起意販賣營利者而
    言。如非以營利售賣意圖而販入，或因其他原因而持有，嗣
    起意圖利售賣，尚未著手於賣出行為，始成立意圖販賣而持
    有毒品罪責（最高法院90年度臺上字第2046號、95年度臺上
    字第3574號判決意旨參照）。又所謂意圖，乃犯罪構成之主
    觀的違法要素，亦屬犯罪成立之要件，而行為人是否具有販
    賣之意圖，必須有相當之客觀事實，足以表明其主觀上之意
    念之遂行性及確實性，始足當之。且販賣毒品之營利意圖，
    應從客觀上之社會環境、情況及證人、物證等資料，依據證
    據法則綜合研判認定。查：
  (1)被告自83年間起即開始施用毒品海洛因等情，業經被告供述
    在卷，且觀諸卷附臺灣高等法院被告前案紀錄表之記載，被
    告於83年間即因肅清煙毒條例案件，遭判刑確定，復自87年
    間起，因施用毒品案件，經法院裁定觀察勒戒及強制戒治，
    之後即因施用第一級毒品、第二級毒品案件，而分別經法院
    判處有罪確定，於95年9月28日因縮短刑期假釋出監，有上
    開臺灣高等法院被告前案紀錄表在卷可參；又被告於100年3
    月29日下午16時22分許在臺中市○○○街71號前遭警逮捕後
    ，所採集之尿液經送鑑定，有海洛因陽性反應，亦有臺中市
    政府警察局第二分局委託尿液代號真實姓名對照表及詮昕科
    技股份有限公司濫用藥物尿液檢檢驗報告附卷可稽（見警卷
    p33、本院卷p87），顯見被告長期有施用毒品之習慣。是被
    告辯稱：其係因自己要施用，始購入系爭毒品海洛因等情，
    尚非無據，應可採信。
  (2)被告雖辯稱扣案毒品純粹供己施用，而無販賣營利意圖，且
    另以99年3月將所居住之房屋以170萬元售出後，身上有錢，
    大量購買較為便宜，方一次購買24萬元之海洛因，又因怕家
    人發現，遂將毒品置放皮包內隨身攜帶云云。然查：
    1.海洛因常見之吸食方式有靜脈注射、煙吸及口服等，一般
      靜脈注射使用量為每4小時使用5-10毫克，成癮者則為20-
      40毫克，以煙吸方式，約每4小時使用15-25毫克。又一般
      人之海洛因最低致死劑量200毫克，若單次施用超過該劑
      量，即有致命之可能，有卷附行政院衛生署管制藥品管理
      局93年12月22日管宣字第0930012251號、91年2月1日管檢
      字第102579號、91年5月13日管檢字第105628號、91年9月
      19日管檢字第109904號等函文各1份在卷可稽（見本院卷
      p207-212)，可見單日施用海洛因之數量應屬有限。依扣
      案之3小包白色粉末狀海洛因之合計純質淨重僅0.33公克
      ，亦即每包之純質淨重僅約0.11公克，並未逾越上開函文
      所載海洛因對人體耐受性及致死劑量範圍相符。
    2.本件扣案之毒品海洛因毒品，既為被告自同一來源一次取
      得，衡諸常理，此部分海洛因毒品之品質及外觀應不致有
      明顯差異，然扣案毒品鑑定結果，其中經細分為3小包者
      純度僅有22.22％，遠不及其他尚未分裝完成海洛因之純
      度63.08％，除純度上出現上開重大差距外，外觀上經細
      分者呈現粉末狀，未經分裝者則呈現粉塊狀，有上開法務
      部調查局濫用藥物實驗室鑑定書1紙在卷可稽。再佐以被
      告於本院審理時亦供稱：「（問：為何在你身上背包裡扣
      到壹包白色粉末，該白色粉末經送驗後未呈毒品反應，該
      白色粉末做何使用？）這包是糖，是要摻入海洛因中稀釋
      使用。」等語（見本院卷p217反），顯見本件扣案毒品有
      純度及外觀之差異，顯係被告於分裝過程中另外摻入其他
      成分使然，至於被告於偵查中雖供稱扣案毒品買來時就分
      裝好的云云，惟查本件遭查扣時，除扣得上開純度、外觀
      不一之海洛因外，另扣得不含毒品成分之白色粉末1包，
      倘若賣家先行將部分毒品稀釋，理當將毒品海洛因交付被
      告即可，豈有連同賣家供稀釋用之未含毒品成分之白色粉
      末物品，一併交付被告之理？扣案之3包粉末狀毒品海洛
      因，應係被告自行研磨扣案之粉塊狀海洛因後，再摻入扣
      案之未含毒品之白色粉末稀釋後分裝所為，至為明確。
    3.又扣案之粉塊狀海洛因合計淨重為57.11公克、純質淨重
      36.02公克，且純度達63.08％，量多質精，連同業已稀釋
      合計純質淨重0.33公克之粉末狀海洛因，本件扣案海洛因
      合計純質淨重達36.35公克，依上開函文所載煙吸方式，
      每次約25毫克，估計一天施用6次之劑量約150毫克即0.15
      公克計算，則上開扣案之海洛因約可供被告連續施用242
      天，方可施用殆盡。如依被告所述之扣案之粉末狀海洛因
      (純質淨重約0.11公克）可供被告施用2至3次所需之劑量
      ，換算結果，每次施用之劑量約達純質淨重0.055至0.036
      公克(0.11÷2=0.055、0.11÷3= 0.036)，估計一天施用6
      次之劑量約0.33至0.22公克，則上開扣案之海洛因亦可供
      被告連續施用達110天至165天，方可施用殆盡。倘若依被
      告供稱海洛因每日都施用毛重3.0公克左右，都是摻香煙
      ，一日施用2包香煙的量，施用約50多支香煙之量，一天
      的是就約毛重3.0公克等語(見本院卷p215反面)，再佐以
      扣案經研磨稀釋後粉末狀海洛因之純度為22.22%，則被告
      一日施用海洛因之純質淨量約0.6666公克(3公克×22.22%
      =0.6666)，則上開扣案之海洛因亦可供被告連續施用達54
      天，方可施用完畢。另參以海洛因屬中樞神經抑制劑，無
      論保存、置放均屬不易，倘稍有不當，即有受潮、變質之
      可能；被告除僅以塑膠夾鏈袋置放海洛因，更將部分粉塊
      狀海洛因加以研磨成粉末狀，再摻入其他白色粉末狀物品
      加以稀釋即置放塑膠夾鏈袋內，且隨身攜帶，上開置放方
      式極易與水氣、空氣接觸而受潮、變質，況臺灣地區氣候
      溫熱潮濕，本易導致海洛因降解，更不利於上開毒品長期
      保存、置放，本件查扣被告持有海洛因之數量，依學理上
      之施用劑量或被告所供稱施用所需之劑量，顯然均非短時
      間內被告得以迅速施用完畢之數量，衡諸常情，被告當會
      考量施用以外之方式，以減損毒品潮解變質之損失；況依
      被告於偵查時陳稱：「（問：海洛因有無在販賣？）我當
      然是想要賣，但是賣也沒有賣出去...」、「（問：購買
      這麼多海洛因，有無想過要賣？）有想，可是作罷。因為
      本身自己染上了，自己吸食，有想把海洛因換點金錢，可
      是後來作罷。」等語(見偵卷P18、114），及本院羈押訊
      問時亦供稱：「（問：這些東西是不是你用來販賣之用的
      ？）也可以這麼說。」、「（問：你被查扣到這多海洛因
      ，那你剛剛也講說也說是販賣，那你不然是要賣給誰？）
      我是，朋友。」等語（見聲羈卷P6反面、本院卷P61正反
      面)，足徵被告於持有大量之毒品海洛因後，因經濟因素
      等，確實有另行萌生販賣之意圖，至為明確。
    4.另依證人王柏翰於100年3月29日中午因毒品案件為警在台
      中市○○○街58號旁停車場逮捕後，於同日15時04分、46
      分先後以門號0000-000-000號行動電話與被告所使用之門
      號0000-000-000號行動電話聯繫通話，向被告表示「我要
      東西」、「我這裡有事，請來我這裡」等情，業據證人王
      柏翰於本院審理時證述在卷，核與證人即承辦警員林凱於
      本院審理時證稱：我們據獲線報，於同日（指100年3月29
      日)先逮捕王柏翰，王柏翰表示願意併出毒品來源，王柏
      翰是跟上手說他現在需要東西，請他到租屋處碰面，王柏
      翰沒有直接講到毒品，我們在現場埋伏半個小時至1個小
      時才等到林永平，林永平一出現，王柏翰就說那是他的上
      手，我們就上前逮捕，逮捕過程中，林永平把手上東西丟
      到青島西街71 號附近，才遭我們逮捕，並查獲被告所丟
      棄之物品即為第一級毒品海洛因等語（見本院卷p182反-1
      83）。又被告於是日抵達台中市○○○街71號附近，旋為
      在場警員林凱、葉國忠、廖俊明當場逮捕，並經警在被告
      林永平隨手拋棄之皮包內扣得其所有之粉塊狀及粉末狀海
      洛因共計22包，依查扣之毒品海洛因之狀態，除其中19包
      外觀呈粉塊狀，而純度高達63.08%外，其餘3包外觀呈粉
      末狀，且純度僅22.22%，另外扣得不含任何毒品成分之粉
      末狀物品1包，有法務部調查局濫用藥物實室鑑定書一份
      在卷可稽（見偵卷p87），再參酌證人林凱於本院審理時
      另證稱：王柏翰被逮捕後，已經要配合警方併出毒品上下
      手，而且我們先查看他的手看到簡訊內容，並因此透過王
      柏翰逮捕到買家廖福全，所以又問王柏翰這只是買家，是
      否要供出毒品上手，王柏翰就供出林永平，並以電話聯繫
      林永平，不可能打電話跟林永平說他只是單純要施用毒品
      等語，並佐以被告於偵查中亦供稱有想要賣海洛因、因自
      己染上了，有想把海洛因換點金錢等情，已詳述如前（見
      偵卷P18、114)，及被告於本院審理時亦供稱：「（問：
      為何在你身上背包裡扣到壹包白色粉末，該白色粉末經送
      驗後未呈毒品反應，該白色粉末做何使用？）這包是糖，
      是要摻入海洛因中稀釋使用。」等語（見本院卷p217反面
      ），益徵被告於遭警方查獲前，仍有販賣之意圖而持有扣
      案之海洛因。
    5.再佐以本件被告辯護人以被告購毒之金錢來源乃出售僅有
      不動產所得之價金，及被告亦坦承遭警查獲前，既無固定
      居住處所、等情，顯見被告之經濟狀況不佳，方僅能藉由
      出售僅有不動產方式買受毒品，則在此經濟壓力下，被告
      當無甘冒長期擺放導致毒品變質之風險；而毒品又為政府
      嚴予查緝之違禁物，大量攜帶或保存，均有被警查緝而罹
      重刑之風險，若單純施用，當無鋌而走險，存放於汽車內
      隨處攜帶之必要；而被告係為施用之目的而購入並持有該
      海洛因，如前所述，並非因製造或運輸之故而持有之；其
      購入後，見數量龐大、存放不便，且如前所述，經被告於
      偵查及本院羈押訊問時均供稱扣案之海洛因量大，也可以
      說是要販賣、有想過要賣等語（見偵卷p114、聲羈卷p6
      反面、本院卷p61)，被告既有經濟壓力，上開海洛因對被
      告而言，屬價值極高之物品，若將該等大量之海洛因無償
      轉讓他人施用，不僅易啟後患，且購買成本無法攤還，經
      濟壓力無法紓解，被告應無任意無償提供他人之可能；被
      告亦稱其係貪圖便宜而購買等語，足認其對海洛因市場行
      情有所了解，其購入價格低廉，轉手之間當有相當之差價
      利益可圖，其將全數毒品連同用以稀釋用之白色粉末物品
      ，一併放置於皮包內，隨處攜帶，被告除顯已萌生販售牟
      利而緩解其經濟壓力之營利意圖外，於接獲證人王柏翰需
      要毒品之來電後，既仍攜帶上毒品赴約，其仍有販賣而持
      有扣案毒品之意圖，甚顯。被告於偵查中雖辯稱先前雖有
      想過要賣海洛因之意圖，但後來業已作罷云云，乃飾卸之
      詞，顯無可採。
    6.再者，毒品海洛因物稀價昂，取得不易，且為政府嚴予查
      緝之違禁物，而販賣或意圖販賣而持有毒品之刑責甚重，
      歷來幾乎所有販賣或意圖販賣而持有毒品之被告恐被查獲
      後被判處重罪，均無所不用其極否認有販賣或意圖販賣而
      持有毒品之犯行，少有販賣毒品之被告自行坦承有販賣或
      意圖販賣而持有毒品者，又毒品昂貴，吸毒者每日所需費
      用不貲，亦顯非常人所能支付，一般吸毒者若無正當工作
      及有高額之收入，其吸毒之經濟來源，除以其他不法方法
      之犯罪所得外，有些靠販毒所得來維持，被告既有施用毒
      品前科，且自承其用量甚大，況有吸食毒品者必有販賣毒
      品者，販賣毒品者又係層層向上手購買而來，而毒品通常
      係由國外走私進入，經大盤再轉給小盤，小盤賣給吸食者
      ，吸食者為了維持其平常吸食毒品之龐大費用，通常於購
      進毒品後轉而意圖販賣而有營利之意圖，準此，足認被告
      於購買毒品之初，雖係因欲供自己施用而買進，而非係意
      圖販賣而販入，然事後基於自身施用毒品之花費及生活所
      需，始起意販賣而有營利之意圖，灼然甚明。被告辯稱扣
      案毒品全係供自己施用等語，依其數量、研磨稀釋、保存
      情形及被告實際用量等情形觀之，實難採信為真正。至於
      本件雖未查扣磅秤之物，但被告為警查獲地點係於市區路
      上，扣案海洛因毒品於查扣時，部分業已稀釋分裝成3小
      包，則被告未將磅秤隨身攜帶自屬合理，且被告確有進行
      上開分裝行為，則未查扣磅秤一節，自無從作為對被告有
      利之認定。
  (3)綜上所述，本件被告因貪圖價廉而購入大量海洛因後，按原
    定想法全部供己施用已不可能，復因工作不穩定，且已將名
    下唯一供己居住用不動產轉售價金用以買受扣案毒品，而有
    經濟壓力，當會考量施用以外之脫手方式，以紓解經濟壓力
    ，且免自身陷入被警查緝之風險，及毒品潮解變質之損失。
    本件已有相當之客觀事實，足以表明被告主觀上有獲利意念
    之遂行性及確實性，堪認被告攜帶大量之粉塊狀純度達63.0
    8％之海洛因、及已稀釋為純度22.22%之粉末狀海洛因等物
    四處遊盪，主觀上確具販賣之意圖至明，此部分事證已臻明
    確，被告及其辯護人辯稱，扣案之海洛因全係被告留供自身
    施用，並無起意販賣主觀犯意等語，不足為採，被告意圖販
    賣而持有第一級毒品海洛因之犯行，洵堪認定，應依法論科
    。
二、被告原係基於供自己施用之犯意而購入純質淨重10公克以上
    之第一級毒品海洛因，嗣後另行基於將上開毒品轉賣牟利之
    意圖，並以其所持有未含毒品成分之白色粉末物，將上開所
    購得之部分毒品海洛因加以稀釋分裝，然尚未著手於賣出行
    為時，即為警查獲，被告所為，係犯毒品危害防制條例第5
    條第1項之意圖販賣而持有第一級毒品罪。被告購入第一級
    毒品海洛因後至意圖販賣而持有前之單純持有純質淨重10公
    克以上之海洛因之低度行為，為其後意圖販賣而持有之高度
    行為所吸收，不另論罪。又被告前有犯罪事實欄所載之前科
    ，甫於96年5月14日假釋付保護管束期滿未經撤銷而視為執
    行完畢，有臺灣高等法院被告前案紀錄表及刑案資料查註紀
    錄表在卷可稽，其受徒刑之執行完畢後，5年以內故意再犯
    本件有期徒刑以上之罪，為累犯，除就本罪法定刑為無期徒
    刑部分，依刑法第65條第1項規定不得加重外，應依累犯之
    規定，加重其刑。
三、按法院審判之對象係檢察官起訴之公訴事實，至檢察官以何
    一罪名提起公訴，對法院而言均無拘束力，此所以刑事訴訟
    法第300條規定，科刑或免刑之判決，法院得就起訴之犯罪
    事實，變更檢察官所引應適用法條之原因。亦即法院在起訴
    犯罪事實同一性之範圍內，不受起訴法條之拘束，得自由認
    定事實，適用法律，以期訴訟經濟之要求，但為兼顧被告之
    防禦權，並符合不告不理之旨意，自須於公訴事實之同一性
    範圍內，始得為之。又由於犯罪乃侵害法益之行為，犯罪事
    實自屬侵害性之社會事實，亦即刑法加以定型化之構成要件
    事實，故此所謂同一性，應以侵害性行為之內容是否雷同，
    犯罪構成要件是否具有共通性為準，若二罪名之構成要件具
    有相當程度之吻合，即可謂具有同一性。如二罪名之構成要
    件具有相當程度之吻合，應認為具有同一性，既無礙於被告
    防禦權之行使，復可避免就一個社會事實，不斷進行刑事程
    序之弊，而符合訴訟經濟之要求，尚難謂有刑事訴訟法第37
    9條第12款所定訴外裁判之違法（最高法院97年度台上字第3
    640號判決意旨參照）。本件公訴意旨認被告係以營利目的
    而販入毒品海洛因，涉犯毒品危害防制條例第4條第1項販賣
    第一級毒品罪嫌。惟按行為人持有毒品，是否基於販賣營利
    意思而販入，攸關應否成立販賣毒品、意圖販賣而持有毒
    品、或單純持有毒品罪責之判斷，法院對於此項主觀意圖之
    有無及其究竟起於何時，自應以積極證據證明（最高法院99
    年度台上字第4206號判決意旨參照）。經遍核卷內事證，僅
    有被告遭警逮捕時扣得之毒品海洛因22包及行動電話5隻外
    ，本件既未對被告使用之手機門號實施監聽，亦未就被告使
    用手機門號之通聯對象，進行調查，本件既無證據證明被告
    在購買上開海洛因前，已有與買家進行交易之行為，亦即無
    證據證明被告係係基於營利意圖而販入扣案之海洛因。至於
    證人王柏翰於警詢之證詞均係針對被告有無起訴書所載另與
    不詳姓名之友人共同以5萬元之代價販賣毒品海洛因予王柏
    翰，與本件被告於苑裡購買毒品時，是否基於販賣而販入一
    事無涉，自不得僅憑被告買受純質淨重為36.35公克海洛因
    ，遽爾推測其於販入初始，即有營利意圖。另按「犯罪之著
    手，係指行為人為實現犯意而開始實行犯罪構成要件之行為
    而言。毒品危害防制條例第4條第1項之販賣第一級毒品罪，
    於售賣者與購毒者就買賣毒品之重要內容有所表示時，即可
    認為已經著手實行販賣毒品之行為；亦即販賣毒品之犯行，
    以售賣者與購買者雙方就買賣毒品之重要內容有所意思表示
    而達成契約之合致時，即已著手於販賣毒品構成要件之行為
    。」有最高法院98年度臺上字第2248號判決可資參照，反面
    言之，倘買賣雙方就買賣毒品之重要內容如是否購買、金額
    、數量等均尚未達成合致，仍待到場觀察毒品品質再行磋商
    ，則已難僅以通話內容相約見面，遽認被告已著手實行販毒
    行為，應僅能就被告基於販賣毒品海洛因之犯意而持有之部
    分論罪。查本件被告買入扣案之大量海洛因後，雖另萌生販
    販售牟利而緩解經濟壓力之營利意圖，且於接獲王柏翰之來
    電後，仍持海洛因數包出發欲前往約定地點與佯裝買主之王
    柏翰見面，然被告與證人王柏翰在通話中，並未就毒品之金
    額及數量等重要內容達成合致，被告尚未為販賣海洛因之著
    手行為，僅有基於販賣海洛因意圖而持有海洛因之犯意及犯
    行，已詳述如前，是此部分亦未構成販賣海洛因未遂罪。綜
    上，依卷內相關事證，僅能證明被告係意圖販賣而持有海洛
    因。公訴人認被告涉犯毒品危害防制條例第4條第1項販賣第
    一級毒品罪，尚有未合，惟「販賣海洛因罪」與「意圖販賣
    而持有海洛因罪」，均含有「意圖販賣而持有海洛因」之構
    成要件，二罪名之構成要件有相當程度之吻合，基本社會事
    實同一，依法變更起訴法條。
四、爰審酌被告明知海洛因為毒害物品，易染難戒，對健康之危
    害甚鉅，雖購入大量毒品，復因不易保存、藏放，為求脫手
    ，攜帶該大量毒品遊盪，伺機出售，且意圖販賣而持有之海
    洛因數量尚非甚微，倘流入市面，對他人、社會均將造成極
    大危害，其所為實應非難，並參酌被告犯罪之動機、目的、
    手段、其智識程度、生活狀況、犯後之態度等一切情狀，量
    處如主文所示之刑。
五、扣案之第一級毒品粉塊狀海洛因19包（合計驗餘淨重57.11
    公克、空包裝總重4.54公克、純度63.08%，純質淨重36.02
    公克）、粉末狀海洛因3包（合計驗餘淨重1.49公克、空包
    裝總重0.51公克、純度22.2%，純質淨重0.33公克），屬違
    禁物；又參諸法務部調查局93年11月16日調科壹字第09362
    396550號函示意旨：「本局鑑驗毒品秤重主要係以傾倒，必
    要時亦會輔以刮杓刮取之方式，儘可能將原送驗包裝袋內毒
    品與包裝袋分離後各別秤重，所得之毒品重量稱為『淨重』
    ，包裝袋重量則以『空包裝重』稱之。然無論依上述何種方
    式分離，原送驗包裝袋內均仍會有微量毒品成分殘留。處理
    毒品銷燬時，則將前段所述之毒品透明塑膠封緘袋全件銷燬
    ，並無將毒品及包裝析離分別銷燬之情形。」故包裝上開毒
    品之包裝袋，以現今採行之鑑驗方式，仍會殘留微量毒品而
    無法將之完全析離，應視同毒品而屬違禁物，均依毒品危害
    防制條例第18條第1項前段規定，沒收銷燬。扣案未檢出毒
    品成分之不知名白色粉末1包（驗餘淨重壹點貳玖公克、空
    包裝重零點貳肆公克），為被告所有，且係供被告犯罪所用
    之物，應依毒品危害防制條例第19條第1項宣告沒收。
六、公訴意旨另以被告意圖販賣以牟利，於100年3月中旬至3月
    29日中午間，偕同王柏翰至臺中市靜宜大學附近，以新台幣
    數萬元不等之代價，向真實姓名、年籍不詳，綽號大胖之成
    年男子販入海洛因，並伺機販售，因認被告因涉有販賣第一
    級毒品罪嫌。按犯罪事實應依證據認定之，無證據不得認定
    犯罪事實。刑事訴訟法第154條第2項定有明文。又刑事訴訟
    法第161條已於91年2月8日修正公布，其第1項規定：檢察官
    就被告犯罪事實，應負舉證責任，並指出證明之方法，因此
    ，檢察官對於起訴之犯罪事實，應負提出證據及說服之實質
    舉證責任，倘其所提出之證據，不足為被告有罪之積極證明
    ，或其指出證明之方法，無從說服法院以形成被告有罪之心
    證，基於無罪推定之原則，自應為被告無罪判決之諭知；再
    者，事實審法院對於證據之取捨，依法雖有自由判斷之權，
    然積極證據不足證明犯罪事實時，被告之抗辯或反證縱屬虛
    偽，仍不能以此資為積極證據應予採信之理由，最高法院92
    年臺上字第128號判例要旨、30年上字第482號判例要旨足資
    參照。經查，起訴書認被告有意圖販賣而販入第一級毒品海
    洛因，主要係憑被告於偵訊時供稱：「（被查獲前除了到苑
    裡購買海洛因外，還有到何處購買海洛因？）龍井或沙鹿，
    是在查獲前2、3天，我自己開一部車，王柏翰載他的朋友，
    他要我在靜宜大學附近等他，他去取貨。該次我買了20萬的
    海洛因，他買了多少我不清楚。」、「（問：前次偵訊時供
    稱被警方查獲前曾與王柏翰一起至苑裡及靜宜大學附近等處
    購買海洛因是否實在？）實在」等語（見偵卷p83、114 ）
    。惟本件偵查機關就上開被告曾在王柏翰陪同下前往靜宜大
    學附近購買海洛因等情，並無任何證據可資佐證，且被告於
    本院審理時亦辯稱原擬在靜宜大學附近買入海洛因一事，並
    未成交，核與證人王柏翰於本院審理時亦證稱靜宜大學那次
    確實沒有成功等語相符（見本院卷p111反面），是被告是否
    曾在靜宜大學附近向「大胖」購買毒品海洛因一事，實非無
    疑。是以，此部分除被告於偵查中之自白外，檢察官並未提
    出其他證據或指出證明方法可資佐證被告偵查中之自白與事
    實相符，本院復查無其他積極證據足以證明被告確有公訴人
    此部分所指之販入海洛因行為，參諸上開說明，自不得僅憑
    唯一之被告偵查中自白，逕予認定被告有公訴人上開所指之
    犯罪事實，此部分原應諭知無罪之判決，然公訴人既認此部
    分與被告上開經起訴，且經本院變更起訴法條後論罪科刑之
    意圖販賣而持有第一級毒品罪間，有接續犯之實質上一罪關
    係，爰不另為無罪之諭知。
貳、無罪部分
一、公訴意旨另以：林永平與真實姓名、年籍不詳之成年友人共
    同基於販賣第一級毒品海洛因以牟利之犯意聯絡，於100 年
    3月29日前1星期之某時，因王柏翰至其彰化縣彰化市○○○
    街19巷1號之住處，欲購買海洛因，林永平遂聯絡該不詳姓
    名之友人前來後，即向王柏翰收取5萬元，並下樓將所收取
    之現金交付予該友人，復將該友人所交付之海洛因拿上樓轉
    交付予王柏翰，認被告另涉犯毒品危害防制條例第4條第1項
    之販賣第一級毒品罪嫌。
二、按犯罪事實應依證據認定之，無證據不得認定犯罪事實；又
    不能證明被告犯罪或其行為不罰者，應諭知無罪之判決，刑
    事訴訟法第154條第2項第301條第1項分別定有明文。又所
    謂認定犯罪事實之證據，係指足以認定被告確有犯罪行為之
    積極證據而言，該項證據自須適合於被告犯罪事實之認定，
    始得採為斷罪之資料；且如未能發現相當確實證據，或證據
    不足以證明，自不能以推測或擬制之方法，以為裁判之基礎
    ；而認定犯罪事實所憑之證據，雖不以直接證據為限，間接
    證據亦包括在內，然而無論直接證據或間接證據，其為訴訟
    上之證明，須於通常一般人均不致有所懷疑，而得確信其為
    真實之程度者，始得據為有罪之認定，倘其證明尚未達到此
    一程度，而有合理之懷疑存在時，即難遽採為不利被告之認
    定（最高法院76年臺上字第4986號判例參照）。另按刑事訴
    訟法第161條第1項規定：檢察官就被告犯罪事實，應負舉證
    責任，並指出證明之方法，因此，檢察官對於起訴之犯罪事
    實，應負提出證據及說服之實質舉證責任，倘其所提出之證
    據，不足為被告有罪之積極證明，或其指出證明之方法，無
    從說服法院以形成被告有罪之心證，基於無罪推定之原則，
    自不能為被告有罪之判決（最高法院92年臺上字第128號判
    例參照）。復按修正刑事訴訟法第154條證據裁判主義之規
    定，乃揭櫫國際公認之刑事訴訟無罪推定原則，為修正刑事
    訴訟法保障被告人權之重要指標，法院自應嚴守此一原則，
    在檢察官所舉證據及法院依法定職權調查所得之證據，足以
    證明被告有罪之前，自應推定其無罪。若所得證據其為訴訟
    上之證明，尚未達於通常一般人均不致有所懷疑，而得確信
    其為真實之程度者，自不能為有罪之認定，此為上開無罪推
    定原則之當然闡釋，自不能因犯罪之調查難易不同而有異，
    其理甚明。又施用毒品者所稱其向某人買受毒品之指證，不
    得作為有罪判決之唯一證據，仍須調查其他必要之證據，以
    察其是否與事實相符，為本院歷年來之見解，良以毒品買受
    者之指證，其憑信性於通常一般人已有所懷疑，尚難確信其
    為真實。況依毒品危害防制條例第17條之規定，其供出毒品
    來源而破獲者，復得減輕其刑，則其指證之真實性猶有疑慮
    ，是施用毒品者之指證，其真實性有待其他必要證據加以補
    強。茲所謂必要之補強證據，固不以證明販賣毒品犯罪構成
    要件之全部事實為必要，但以與施用者之指證具有相當之關
    聯性為前提，其經與施用者之指證綜合判斷，已達於通常一
    般人均不致有所懷疑，而得確信施用者之指證為真實者，始
    得為有罪之認定，此為無罪推定原則之必然推演。」，此經
    最高法院著有93年度臺上字第6750號判決意旨可資參照（另
    同院90年度臺上字第3115號、94年度臺上字第2033號、95年
    度臺上字第6850號、96年度臺上字第1029號、97年度臺上字
    第2281號判決意旨亦同）。亦即，施用毒品者之指證，其真
    實性有待其他必要之證據加以補強，若施用毒品者之指證，
    其真實性仍有合理之懷疑存在時，在此項合理之懷疑未澄清
    前，自不能遽為有罪之判斷，茲所謂其他必要之補強證據，
    即在排除此項合理之懷疑，使之達於可得確信之程度，否則
    即應為被告有利之推定，此亦為刑事訴訟法第154條，犯罪
    事實應依證據認定之證據裁判原則，及因保障被告人權，無
    罪推定原則之所在，此項刑事訴訟基本原則，不能因販賣毒
    品行為之期間短暫、方法隱密、對象單純，以致查獲不易、
    搜證困難等原因而放棄，或減低對於犯罪構成要件應予嚴格
    證明之堅持，此項基本原則應為法官證據證明力自由判斷職
    權行使之限制。次按毒品危害防制條例第17條供出毒品來源
    ，獲邀減刑之規定，其立法意旨在鼓勵被告供出其所製造、
    運輸、販賣或持有之毒品來源，俾以追究，以澈底清除毒品
    氾濫。此項獲邀減刑之規定，並非法律所未規定或不容許之
    利益，故非禁止之利誘。又施用毒品者供出毒品來源之證言
    ，屬有利於己之供述，縱無瑕疵，仍須以補強證據證明確與
    事實相符，經查：
(一)公訴人認被告林永平有於100年3月29日前一星期之某時，在
    林永平位於彰化市○○○街19巷1號住處，與不詳姓名之成
    年男子共同以5萬元之價格販賣第一級毒品海洛因予王柏翰
    ，無非以證人王柏翰於警詢中證稱：我與廖福全合資向林永
    平購買，我和廖福全一人各出5萬元，於上星期向林永平購
    買海因、僅有上星期向林永平購買1次海洛因，以0000-000-
    000電話撥打林永平使用之0000-000-000電話聯絡等情；及
    偵查中證稱：林永平是我跟他一起去跟另外的第三人買的、
    我出5萬元，他出5萬元，我跟廖福全合資去找林永平叫他幫
    我買、就我出錢拿給林永平，林永平就去拿毒品海洛因來給
    我等情，並有通聯調閱查詢資料為其論據。
(二)然查依證人王柏翰於警局接受員警詢問時，不斷打呵欠之情
    形，可知證人王柏翰當時係處於疲憊狀態，又證人王柏翰於
    警詢時對於員警詢問：你跟廖福全合資向林永平購買海洛因
    做什麼用途一事時，雖曾供稱：「吸食啊！」，然觀諸證人
    王柏翰於警詢時，對於毒品來源，即陳稱：「我跟廖福全去
    找他合資過啊、我錢都拿給他，錢都一起拿給他，一起拿，
    比較便宜啊」等語，之後又稱：「就跟你說，他叫我，他是
    叫我跟廖福全二個人去找大摳」等語，有本院勘驗警詢筆錄
    內容在卷可參（見本院卷p62－64均有證人打呵欠情形之記
    載、p62正反面)，再佐以證人王柏翰於偵查中，對於檢察官
    訊問上手是誰及購買海洛因過程時，亦證稱：「林永平是我
    跟他一起去跟另外的第三人買的，我出五萬，他出五萬，我
    跟廖福全合資去找林永平叫他幫我買」、「我與廖福全一人
    出五萬到彰化找林永平，後來林永平也有出五萬元，3個人
    一起合資買，後來林永平打電話給他朋友，到朋友到他住處
    時，林永平就到樓下把海洛因拿上來，他拿了1包海洛因，
    我們就分成3份」等語（見偵卷p22、102），於本院審理時
    ，仍證稱：「我與林永平、廖福全一人出5萬元，後來拿給
    林永平，林永平打電話給他朋友，他朋友到樓下後，林永平
    拿上來，當場三個人分一分，分成3份，沒有秤，是林永平
    分的，我們一人拿一份就走了」、「是跟廖福全到彰化和林
    永平合資購買所剩下的」等語（見本院卷p108、109)，可知
    ，證人王柏翰於警詢及偵查時，對於究竟係向被告林永平購
    買毒品海洛因或一起合資購買毒品海洛因，所述已有不明，
    則證人王柏翰於警詢時關於在林永平彰化住處以5萬元拿到
    １包毒品海洛因等供詞之真意，是否確實係被告林永平有販
    賣毒品海洛因予證人王柏翰，實非無疑。再者，依證人王柏
    翰於警偵訊及本院審理時，均一再供證稱伊在被告林永平彰
    化住處以5萬元拿到海洛因1包之過程，係伊與廖福全共同前
    往被告林永平彰化住處所為云云，已詳述如前，既經被告林
    永平否認在案，且與證人廖福全於偵查及本院審理時證述再
    三否認曾與王柏翰前往林永平彰化住處拿取海洛因等情（見
    偵卷p96、本院卷p106)，不相吻合。故，證人王柏翰對於係
    向被告林永平購買毒品海洛因，或合資購買海洛因，又係單
    獨為之，或與廖福全一同為之，除與證人廖福全證述內容不
    符外，證人王柏翰之證詞亦前後不一。
(三)次查被告林永平有意圖販賣而持有第一級毒品海洛因，已經
    本院認定有罪，詳如前述，依被告林永平遭警方查獲時，身
    上仍持有大量之毒品海洛因，倘若本件公訴意旨所載被告林
    永平另自不詳姓名成年男子處取得毒品海洛因後，與該男子
    共同販賣毒品海洛因予證人王柏翰等情屬實，被告既已持有
    大量海洛因，為免長期擺放而有遭查緝或導致毒品變質等風
    險，被告林永平理當藉機將個人持有之大額毒品海洛因出售
    予王柏翰，豈有專程外出向該不詳姓名成年男子另行取得毒
    品海洛因後，再將之出售予王柏翰之舉，並圖增遭警方查緝
    風險之理？
(四)至於被告遭警查獲時，雖同時遭查扣5支行動電話(分別插有
     0000-000-000、0000-000-000、0000-000-000、0000-000-
     000、0000-000-000等門號SIM卡)，上開門號於100年3月間
     ，除0000-000-000、0000-000-000與證人王柏翰使用之000
     0- 000-000門號有通聯紀錄，及0000-000-000、0000-000-
     000與證人王柏翰使用之0000-000-000門號有通聯紀錄外（
     見偵卷P57、58正反面、64、65反、70-74)，惟次數尚非密
     集，有上開通聯調閱查詢資料在卷可參，且上開通聯查詢
     資料，僅足以證明被告林永平有與王柏翰通話，惟既無任
     何通話內容，尚無法僅以上開通聯紀錄或被告林永平遭查
     獲時，持有5支行動電話，據以作為被告林永平另有公訴人
     所指於100年3月間在彰化龍門一街19巷1號，與成年友人共
     同販賣毒品海洛因予王柏翰等犯行之證據。此外，證人王
     柏翰於警詢時復供稱伊均以0000-000-000門號與被告林永
     平使用之0000-000-000門號聯絡，惟觀諸證人王柏翰上開
     門號並無與0000-000-000門號有任何通聯紀錄（見偵卷P44
     )，亦有通聯紀錄在卷可參，證人王柏翰上開證詞，顯無可
     採。
(五)綜上，公訴人指稱被告另有共同販賣第一級毒品海洛因予王
    柏翰部分，所舉之證人王柏翰於警偵訊之證述內容，既前後
    不一，亦與證人廖福全所述不符，且證人王柏翰於警訊時供
    稱與被告林永平聯絡之門號，亦與卷附通聯紀錄所載不相吻
    合，證人王柏翰所述已有瑕疵，至於通聯紀錄內容，既無從
    得知通話內容，自無法據以作為不利被告之認定，揆諸上開
    判決意旨，依罪疑唯有利於被告原則，自不得對被告為有罪
    之認定。此外，本院在得依或應依職權調查證據之範圍內，
    復查無其他積極明確之證據，足以認定被告另有檢察官所指
    此部分共同販賣第一級級毒品之罪行，自屬不能證明被告犯
    罪，應為無罪之諭知。
據上論斷，應依刑事訴訟法第299條第1項前段、第300條、第301
條第1項，毒品危害防制條例第5條第1項、第18條第1項、第19條
第1項，判決如主文。
本院經檢察官吳錦龍到庭執行職務
中    華    民    國   100    年    11    月    4     日
                  刑事第九庭   審判長法  官 林靜芬
                                     法  官 蔡岱霖
                                     法  官 柯志民
以上正本證明與原本無異。
如不服本判決應於收受送達後10日內向本院提出上訴書狀，並應
敘述具體理由；其未敘述上訴理由者，應於上訴期間屆滿後20日
內向本院補提理由書（均須按他造當事人之人數附繕本）「切勿
逕送上級法院」。
                                     書記官 黃雅青
中    華    民    國   100    年    11    月    4     日